臺灣屏東地方法院民事裁定　　　　　　　 96年度家抗字第8號
抗　告　人　財政部國有財產局台灣南區辦事處
法定代理人　甲○○
上列抗告人因與相對人財政部臺灣省南區國稅局間指定遺產管理
人事件，對於中華民國96年2 月8 日原審96年度財管字第2 號所
為裁定，提起抗告，本院裁定如左：
      主    文
抗告駁回。
抗告費用新台幣壹仟元由抗告人負擔。
      理    由
一、本件抗告意旨略以：原審以被繼承人蘇榮仁於民國93年6 月
    11日死亡，其全部繼承人均已死亡或拋棄繼承，致無人繼承
    後，依相對人之聲請而選定抗告人為遺產管理人，惟被繼承
    人之負債可能大於遺產，依司法院74年10月15日（74）院台
    廳1 字第05786 號函所示，此類事件宜儘量避免選任國有財
    產局為遺產管理人；況現行法令並無已拋棄繼承之繼承人不
    得為遺產管理人之規定，且因繼承人就被繼承人之債權債務
    、印鑑、重要證件及產權文件等，均較知悉或仍保管中，應
    屬適任人選。再者，如由抗告人為遺產管理人，倘負債大於
    資產，則渠所耗費之時間、人力均難以金錢衡量，不僅國庫
    利益受損，亦造成浪費國家資源於特定人之不公現象，原裁
    定尚有不當，爰請求廢棄等語。
二、經查，本件被繼承人蘇榮仁於民國93年6 月11日死亡，其已
    離婚，無配偶，且無子女，而其第二順位繼承人即其父母蘇
    先星、蘇林含笑、第三順位繼承人即其兄弟姊妹蘇誌禾、蘇
    英仁及第四順位繼承人即祖父母蘇壽區、蘇陳來金、林順天
    、林李圓均已先死亡，其餘第三順位繼承人蘇榮雄、蘇榮介
    、蘇榮文、蘇麗花、許蘇梅香、簡蘇淑沄均已拋棄繼承等情
    ，業據相對人於原審提出本院高家恒字第93繼527 號函影本
    、繼承系統表、戶籍謄本等件為證，並有財政部臺灣省南區
    國稅局屏東縣分局96年4 月4 日南區國稅屏縣二字第096001
    0619號函所附之除戶謄本1 份附本院卷足參。而相對人為被
    繼承人之稅捐債權人，有相對人於原審所提之財政部台灣省
    南區國稅局綜合所得稅核定通知書1 份為憑，乃利害關係人
    ，則其自得以利害關係人身分聲請為蘇榮仁選任遺產管理人
    。又選任遺產管理人為法院職權行使之事項，如無違背法令
    及經驗法則，或受選任人有得拒絕擔任之正當事由外，應不
    得執為抗告之依據。再查，本件抗告人為國家管理財產之機
    關，如本件遺產經清償債務後尚有剩餘，依民法第1185條規
    定，即歸屬國庫，則由其為遺產管理人，應屬適當，自不得
    在未經實際管理前，即以可能有負債超過遺產或浪費時間、
    人力等事宜之預測，為拒絕擔任之論據。且抗告人為政府機
    關，與被繼承人間無利害關係，復有相當之專業能力足以勝
    任管理職務，顯較其他已無繼承意願而拋棄繼承之人為適當
    。況遺產管理在性質上非僅為被繼承人消極管理其遺產而已
    ，因該遺產已不屬繼承人所有，而國庫亦有其取得財產利益
    之期待權，具有某種程度之公益性，若仍由無繼承意願之人
    為管理人，難免因而影響管理之積極作為，與遺產管理之本
    意即不相符。再者，拋棄繼承既為民法所規定繼承人之權利
    ，一經行使後，就其與被繼承人間之財產關係即行斷絕，如
    再選任其為遺產管理人，而由其就被繼承人之財產為管理，
    無異剝奪其享有拋棄繼承之實益，與立法意旨顯然違背。又
    蘇榮仁之法定繼承人，既均已拋棄繼承，應無再擔任遺產管
    理人之意願，如選任其為遺產管理人，不僅可能因無意願而
    影響管理事務之進行，就專業知識及管理能力，亦有所欠缺
    ，尚非適當之人選。至司法院前開函文，僅表明儘量不宜選
    任，而供法院斟酌，並非為不得選任之依據，更不得執為拒
    絕擔任之論據，則抗告意旨認原裁定不當，求予廢棄，即無
    理由，應予駁回。
三、據上論結，本件抗告為無理由，依非訟事件法第21條第2項
    、民事訴訟法第495 條之1 、第449 條、第78條，裁定如主
    文。
中　　華　　民　　國　　96　　年　　4 　　月　　27　　日
                  家事庭審判長法　官　廖文忠
   　　　　　　             　法　官　楊中琪
       　　　　　　           法　官　潘快
上開正本係照原本作成，證明與原本無異。
如不服本裁定，應以裁定適用法規顯有錯誤為抗告理由時，始得
於收受送達後10日內向本院提起抗告狀，（須按他造當事人人數
提出繕本）。
                              書記官　 鄭靜芳
中　　華　　民　　國　　96　　年　　5 　　月　　 1　　日
